【裁判字號】    97,上易,518
【裁判日期】    970731
【裁判案由】    家庭暴力之傷害
【裁判全文】
臺灣高等法院高雄分院刑事判決         97年度上易字第518號
上  訴  人
即  被  告  乙○○
上列上訴人因家庭暴力之傷害案件，不服臺灣高雄地方法院96年
度易字第3444號中華民國97年4 月15日第一審判決（起訴案號：
臺灣高雄地方法院檢察署96年度偵字第13583 號），提起上訴，
本院判決如下：
    主  文
上訴駁回。
乙○○緩刑貳年，緩刑期內付保護管束。
     事  實
一、乙○○係甲○○之姪女（甲○○為乙○○之姑丈），2 人間
    為三親等旁系姻親，具有家庭暴力防治法第3 條第4 款規定
    之家庭成員關係。乙○○於民國（下同）96年3 月6 日16時
    20分許，在其位於高雄縣路竹鄉○○村○○路60之1 號住處
    外之檳榔攤旁，因土地分割補償金問題與甲○○發生爭執，
    竟基於普通傷害之犯意，持竹棍擊打甲○○胸、背部，致甲
    ○○受有左側肋骨骨折、左後背10公分8 公分挫傷、左後
    背下方6 公分5公分挫傷、左肺挫傷、左側血胸等傷害。
二、案經甲○○訴由高雄縣政府警察局湖內分局報請臺灣高雄地
    方法院檢察署檢察官偵查起訴。
    理  由
一、證據能力部分：
（一）證人甲○○、陳主信分別於96年5 月17日、96年7 月4 日
      檢察官偵查中到庭具結作證，渠等向檢察官所為之陳述，
      並無證據證明有何顯不可信之情況，且與本案待證事實相
      關，依刑事訴訟法第159 條之1 第2 項規定，均得為證據
      。
（二）卷附財團法人義大醫院（下稱義大醫院）、高新醫院病歷
      （病患甲○○）各1 份，均係從事醫療業務之人於業務上
      製作之紀錄文書，並無證據證明該等文書有何顯不可信之
      情況，且與被告是否犯罪之待證事實相關，依刑事訴訟法
      第159 條之4 第2 款規定，均得為證據。
（三）證人甲○○警詢筆錄及卷附義大醫院、高新醫院診斷證明
      書（病患甲○○）、高雄縣政府警察局97年3 月3 日高縣
      警交字第0970073528號函各1 份，均屬被告以外之人於審
      判外之書面陳述，而公訴人及被告就上開書面陳述，於本
      院調查證據時知有刑事訴訟法第159 條第1 項不得為證據
      之情形，均未於言詞辯論終結前聲明異議，視為同意作為
      證據，本院審酌該等書面陳述作成之情形均屬正常，並無
      何不當之情形，且與待證事實相關，認適當作為證據，故
      上開書面陳述依刑事訴訟法第159 條之5 第2 項之規定，
      均具有證據能力。
二、訊據上訴人即被告乙○○（下稱被告）矢口否認有上開傷害
    犯行，辯稱：當天被告出門準備去接送小孩，遇到告訴人甲
    ○○，告訴人問被告賠償金的事情，被告說不關自己的事，
    告訴人就拿酒瓶砸被告的頭，將被告推倒在地，還拿棍子追
    打被告，被告跑給告訴人追，沒有出手打告訴人，不知道告
    訴人為何會受傷云云。經查：
（一）被告與告訴人甲○○為姑（丈）姪關係，被告於上開時、
      地因土地分割補償金問題與告訴人發生爭執，即持竹棍擊
      打告訴人胸、背部，致告訴人受有左側肋骨骨折、左後背
      10公分8 公分挫傷、左後背下方6 公分5 公分挫傷、
      左肺挫傷、左側血胸等傷害之事實，業據證人即告訴人甲
      ○○於警、偵訊時證述明確（見警卷第3-4 頁、偵卷第4-
      5 頁）；且告訴人確曾於96年3 月6 日、7 日分別至高新
      醫院、義大醫院就診，經診斷結果受有左側肋骨骨折、左
      後背10公分8 公分挫傷、左後背下方6 公分5 公分挫
      傷、左肺挫傷、左側血胸等傷害，此有義大醫院、高新醫
      院診斷證明書、病歷各1 份（見警卷第7 、9 頁、原審卷
      第18-23 、25-26 頁）附卷可稽。
（二）被告雖以前開情詞置辯。惟被告於96年6 月6 日偵訊時供
      稱：告訴人拿木棍要打被告，2 人有拉扯，拉扯中棍子有
      揮到告訴人云云（見偵卷第37頁）；於原審審理時則改稱
      ：被告遭告訴人推倒在地，告訴人拿棍子要打被告，被告
      試著用手抵擋，有稍微碰到棍子，但搶不下來，就閃身趕
      快跑了，沒有和告訴人互相拉扯棍子云云（見原審97年1
      月9 日審判筆錄）。關於是否有與告訴人拉扯致告訴人被
      棍子打到之重要情節，所述前後不一。另證人即到場處理
      本案之員警陳主信於偵訊及原審審理時到庭證稱：當時是
      被告報案說有糾紛，伊到現場時看到被告蹲在她家門口哭
      ，沒看到告訴人，幾分鐘後告訴人從對面那邊檳榔攤鐵皮
      屋拿根棍子走出來，說被告拿竹棍打他，他有受傷，有翻
      開衣服給伊看，伊看到他左邊肋骨有紅腫，就叫救護車載
      告訴人去醫院，伊問被告有無受傷，被告說有，但沒有講
      清楚為何受傷，沒有提到告訴人打她或她被告訴人拿棍子
      追著跑，她一直哭而已等語（見原審97年2 月20日審判筆
      錄），足認被告辯稱曾告知前來現場處理之員警伊遭告訴
      人追、打云云與事實不符。若被告於上開時、地確遭告訴
      人追、打且完全未出手攻擊告訴人，在證人陳主信前來現
      場處理，告訴人向證人陳主信表示剛遭被告用竹棍打傷時
      ，衡情被告應會立即說明實情、提出辯解，以免自己遭到
      誣陷，豈有完全不向證人陳主信提及是自己遭到告訴人毆
      打並拿棍子追打，反而任令告訴人為不實指訴之理？是綜
      上各節相互以觀，證人甲○○所為前開證述與被告所辯相
      較之下，應以證人甲○○所述較為可採。
（二）又被告於原審聲請傳喚之證人陳金城雖於原審審理時到庭
      證稱：96年3 月6 日下午4 時20分左右，伊騎機車經過路
      竹鄉○○路60之1 號附近，在停紅綠燈時，看到2 男1 女
      在路邊爭執，一個男的跑進店裡，另一個男的拿個東西丟
      那個女的，並將該名女子推倒，之後還拿1 根很長的棍子
      追著那名女子跑，但沒有打到，追人的男子就是告訴人，
      被追的女子就是被告，伊在那裡看了一下，大約4 、5 分
      鐘，有錯過1 個綠燈，之後綠燈亮了，伊就走了，沒有留
      在現場或看到警察到場，因為伊在趕時間云云（見原審97
      年1 月9 日審判筆錄）。然查，位於本案發生地點附近可
      看到現場情形且設有燈光號誌管制之交岔路口僅有一個，
      即高雄縣路竹鄉○○路（一甲路）與大仁路之T 字型路口
      之事實，業據證人陳主信於原審審理時證述明確（見原審
      97年2 月20日審判筆錄）。而上開路口燈光號誌係設定為
      24小時閃光運作，大仁路行向為閃光黃燈，一甲路行向為
      閃光紅燈，於96年3 月6 日為閃光運作等情，亦有高雄縣
      政府警察局97年3 月3 日高縣警交字第0970073528號函1
      份、現場照片3 張（見原審卷第62-63 、76頁）在卷可考
      ，足認證人陳金城上開所述於案發當天在停等紅綠燈時見
      到告訴人推倒、追打被告，因為在現場觀看而錯過一個綠
      燈，後來綠燈亮了才離開云云，與事實不符，不足據為有
      利於被告之認定。另證人即被告公公王武固於原審審理時
      到庭證稱：伊與被告同住，案發當天下午伊在家裡，聽到
      被告在門口叫了一聲，就出來查看，看到告訴人拿酒瓶打
      被告身體，不知有沒有打到，然後告訴人將酒瓶丟出去，
      之後告訴人從路邊拿棍子要打被告，被告就跑給他追云云
      （見原審97年1 月9 日審判筆錄）；惟亦同時證稱：伊沒
      有出面阻擋，告訴人喝了酒，那種人沒有辦法阻擋，伊也
      沒有打電話找警察，伊看到他們停下來，沒有繼續吵架，
      就回到屋裡，警察來之前伊就回到屋裡了云云（見同上審
      判筆錄）。而證人王武與被告為翁媳關係，係屬至親，衡
      諸常情，證人王武見到他人持棍子追打被告時，理應上前
      瞭解情形，試圖阻止或趕快報警處理，豈會不留在現場瞭
      解情形，關心被告傷勢，即在警方並未到場，被告仍有可
      能再度遭到攻擊之際逕行離開現場回家？證人王武上開所
      述顯與常情不符。此外，參以證人王武為被告公公，與被
      告同住，彼此關係密切，衡情證人王武實有偏頗坦護被告
      之動機，足認證人王武所證曾見到告訴人以酒瓶打被告及
      持棍子追打被告云云，係屬迴護附和被告之詞，亦不足採
      。
（四）綜上所述，被告所辯不足採信，其有上開傷害犯行堪以認
      定。又被告雖聲請以科學方法採驗前述竹棍上之指紋，以
      證明其無持竹棍傷害告訴人之行為，因然本件事證已臻明
      確，核無必要，併此敘明。
三、按家庭暴力者，謂家庭成員間實施身體或精神上不法侵害之
    行為；家庭暴力罪者，謂家庭成員間故意實施家庭暴力行為
    而成立其他法律所規定之犯罪，家庭暴力防治法第2 條第1
    款、第2 款分別定有明文。本件被告與告訴人係姑（丈）姪
    關係（三親等旁系姻親），為家庭暴力防治法第3 條第4 款
    所定之家庭成員關係，被告所為前開傷害犯行，雖屬家庭暴
    力防治法第2 條第2 款之家庭暴力罪，惟因家庭暴力防治法
    之上開條文並無罰則規定，是以應依刑法傷害罪之規定予以
    論罪科刑，合先敘明。是核被告所為，係犯刑法第277 條第
    1 項之普通傷害罪。
四、原審因而適用刑法第277 條第1 項、第41條第1 項前段，刑
    法施行法第1 條之1 ，中華民國96年罪犯減刑條例第2 條第
    1 項第3 款、第7 條規定，審酌被告係告訴人之姪女，竟僅
    因細故爭執即持竹棍攻擊告訴人之胸、背部，行為實有不當
    ，且事後未能坦認犯行，尚難認有悔意，惟念被告並無前科
    ，及其犯罪動機、目的、手段、告訴人所受傷勢等一切情狀
    ，量處有期徒刑6 月，又以被告犯罪之時間在96年4 月24日
    以前，合於中華民國96年罪犯減刑條例規定之減刑條件，應
    依該條例第2 條第1 項第3 款，減其宣告刑刑期二分之一，
    並諭知易科罰金之折算標準。並以被告持以傷害告訴人之竹
    棍1 支，被告否認為其所有，公訴人亦未舉證證明該支竹棍
    為被告所有，故不予宣告沒收，原審認事用法核無違誤，量
    刑亦稱妥適，被告上訴意旨仍否認犯罪而指摘原判決不當，
    為無理由，應予駁回。
五、查被告未曾受有期徒刑以上刑之宣告，有被告前科紀錄表可
    查，並經被告陳明在卷，其因一時情緒失控致犯本案，經此
    偵審教訓當知警惕而無再犯之虞，且於原審判決後被告與告
    訴人已於97年5 月23日於原審調解成立，被告願給付告訴人
    新台幣9 萬5 千元，有原審97年度審簡附民字第76號調解筆
    錄可憑（見本院卷第26頁），本院認所宣告之刑以暫不執行
    為適當，爰依法宣告緩刑2 年，以勵自新，並依家庭暴力防
    治法第30條第1 項規定，併予諭知於緩刑期內付保護管束。
據上論斷，應依刑事訴訟法第368 條、第74條第1 項第1 款，家
庭暴力防治法第30條第1 項，判決如主文。
本案經檢察官彭南雄到庭執行職務。
中    華    民    國    97    年    7     月    31    日
                    刑事第六庭    審判長法  官  王憲義
                                        法  官  張盛喜
                                        法  官  邱永貴
以上正本證明與原本無異。
不得上訴。
中    華    民    國    97    年    7     月    31    日
                                        書記官  鄭翠芬
附錄本案判決論罪科刑法條：
中華民國刑法第277 條第1 項
傷害人之身體或健康者，處3 年以下有期徒刑、拘役或1 千元以
下罰金。


司法院資訊處製作；財團法人民間司法改革基金會備份。
